【裁判字號】    97,訴,1730
【裁判日期】    980112
【裁判案由】    違反毒品危害防制條例
【裁判全文】
臺灣屏東地方法院刑事判決              97年度訴字第1730號
公  訴  人  臺灣屏東地方法院檢察署檢察官
被      告  甲○○
                    另案於臺灣屏東監獄竹田分監執行中
上列被告因違反毒品危害防制條例案件，經檢察官提起公訴（97
年度毒偵字第2044號），被告於準備程序就被訴事實為有罪之陳
述，本院合議庭裁定由受命法官獨任逕行簡式審判程序，並予判
決如下：
    主  文
甲○○施用第二級毒品，累犯，處有期徒刑陸月；又施用第一級
毒品，累犯，處有期徒刑拾月，扣案之殘留有第一級毒品海洛因
之注射針筒壹支沒收銷燬之；又施用第二級毒品，累犯，處有期
徒刑柒月，扣案之殘留有第二級毒品甲基安非他命之玻璃吸食器
壹支沒收銷燬、挑食器壹支沒收；又施用第一級毒品，累犯，處
有期徒刑拾壹月，扣案之殘留有第一級毒品海洛因之注射針筒壹
支沒收銷燬之。應執行有期徒刑貳年捌月，上開扣案之殘留有第
一級毒品海洛因注射針筒貳支、殘留有第二級毒品甲基安非他命
之玻璃吸食器壹支均沒收銷燬、挑食器壹支沒收。
    事  實
一、甲○○前於民國92年間因施用毒品案件，經本院以92年度毒
    聲字第982 號裁定送觀察、勒戒，經評定無繼續施用毒品之
    傾向，而於92年9 月5 日執行完畢釋放出所，並由臺灣屏東
    地方法院檢察署檢察官於92年9 月8 日以92年度毒偵字第89
    3 號為不起訴處分確定；復於94年間因竊盜案件，經本院以
    94年度易字第434 號判決處有期徒刑1 年確定，同年間又因
    違反毒品危害防制條例案件，經本院以94年度訴字第337 號
    判決判處有期徒刑8 月、1 年，應執行有期徒刑1 年6 月確
    定，嗣又經本院以96年度聲減字第50號裁定減刑為應執行有
    期徒刑9 月確定，上開2 案接續執行，於96年7 月16日執行
    完畢。
二、詎甲○○仍不知悔改，明知海洛因、甲基安非他命業經行政
    院公告列為毒品危害防制條例第2 條第2 項第1 款、第2 款
    之第一級、第二級毒品，不得施用、持有，復基於施用第一
    級毒品、第二級毒品之個別犯意，為下列之犯行：(一)於97年
    7 月29日12時許，在屏東縣高樹鄉○○村○○路56號住處內
    ，以將適量之甲基安非他命放入玻璃吸食器內，並點火燃燒
    使之產生煙霧，再吸取其煙氣之方式，施用甲基安非他命得
    逞；(二)又於97年7 月31日8 時許，在其上揭住處內，以將海
    洛因摻水置入針筒內注射於手臂靜脈之方式，施用海洛因1
    次。嗣於97年7 月31日11時40分許，為警於屏東市○○街見
    其形跡可疑，趨前盤查，甲○○在主管刑事訴追之公務員尚
    未發覺犯罪之際，自其左邊褲袋取出使用過之注射針筒1 支
    ，向警方自首上開犯行，並扣得注射針筒1 支，且經其同意
    採集尿液送請鑑驗，結果具呈甲基安非他命、嗎啡陽性反應
    ，而查悉上情。(三)97年9 月12日20時許，在其上揭住處房間
    內，以將適量之甲基安非他命放入玻璃吸食器內，並點火燃
    燒使之產生煙霧，再吸取其煙氣之方式，施用甲基安非他命
    1 次；(四)97年9 月13日8 時許，在上揭住處內，以將海洛因
    摻水置入針筒內注射於手臂靜脈之方式，施用海洛因1 次。
    嗣為警於97年9 月13日14時許，在高樹鄉○○村○○○○○
    路上（土地公廟前涼椅上），見甲○○形跡可疑，所穿之褲
    子口袋呈現鼓起狀，趨前實施盤查，而扣得甲○○於出示身
    份證時，不慎所露出注射針筒、玻璃球吸食器及挑食器各1
    支，且經其同意採集尿液送請鑑驗，結果具呈甲基安非他命
    、嗎啡陽性反應，而查獲上情。
二、案經屏東縣政府警察局屏東分局及里港分局報告屏東地方法
    院檢察署檢察官偵查起訴。
    理  由
一、本案被告甲○○所犯違反毒品危害防制條例罪，並非法定刑
    為死刑、無期徒刑或最輕本刑3 年以上有期徒刑之罪，亦非
    高等法院管轄第一審之案件，而被告於本院準備程序中就被
    訴事實為有罪之陳述，本院合議庭乃裁定由受命法官獨任進
    行簡式審判程序。又簡式審判程序之證據調查，依刑事訴訟
    法第273 條之2 規定，不受同法第159 條第1 項審判外陳述
    排除之限制，再被告對於卷內之各項證據，亦不爭執證據能
    力，故卷內所列之各項證據，自得作為證據，先予敘明。
二、上開犯罪事實(一)、(二)，業據被告甲○○於本院審理中供承不
    諱，復有同意搜索書、搜索扣押筆錄、扣押物品目錄表（參
    東警分偵字第0970019079卷【下稱A 卷】第6 至8 頁）及扣
    案之注射針筒1 支在案可資憑佐；而被告於97年7 月31日為
    警查獲後所排放之尿液經採樣送驗，以酵素免疫分析法檢驗
    及氣相層析質譜儀法確認檢驗結果，於嗎啡及甲基安非他命
    均呈陽性反應，有屏東縣政府警察局東港分局偵辦毒品條例
    案尿液受檢人真實姓名對照表及臺灣檢驗科技股份有限公司
    97 年8月19日出具報告編號KＺ000000000000號之濫用藥物尿
    液檢驗報告各1 份附卷足稽（參A 卷第13頁、97年度毒偵字
    第1678號卷第17頁），又扣案之注射針筒1 支，經警依毒品
    簡易快速篩檢試劑初步檢驗，結果呈第一級毒品海洛因陽性
    反應，有試劑使用說明書及相片附卷可稽（參A 卷第15頁）
    堪認被告前揭不利於己之自白與客觀事實相符。至上開犯罪
    事實(三)、(四)，亦據被告於本院審理中供承不諱，復有搜索扣
    押筆錄、扣押物品目錄表及扣案玻璃球吸食器、注射針筒、
    挑食器各1 支、現場照片2 張在卷可證；而被告於97年9 月
    13 日 為警查獲後所排放之尿液經採樣送驗，以酵素免疫分
    析法檢驗及氣相層析質譜儀法確認檢驗結果，於甲基安非他
    命及嗎啡均呈陽性反應，有簡體監管記錄表、尿液初步檢驗
    報告單、屏東縣政府警察局東港分局偵辦毒品條例案尿液受
    檢人真實姓名對照表及臺灣檢驗科技股份有限公司97年10月
    3 日出具報告編號KＺ000000000000號之濫用藥物尿液檢驗報
    告各1 份附卷足稽（參里警偵字第0970011960卷第17至19頁
    、第22頁、97毒偵字第2044號卷第17頁），又扣案之注射針
    筒、玻璃球吸食器各1 支，經警依毒品簡易快速篩檢試劑初
    步檢驗，結果分別呈第一級毒品海洛因、第二級毒品甲基安
    非他命陽性反應，有初步檢驗報告、試劑使用說明書及相片
    附卷可稽（參本院卷第17頁至21頁），足認被告前揭自白與
    客觀事實相符。又被告前於92年間因施用毒品案件，經本院
    以92年度毒聲字第893 號裁定送觀察、勒戒，經評定無繼續
    施用毒品之傾向，而於92年9 月5 日執行完畢釋放出所，並
    由臺灣屏東地方法院檢察署檢察官於92年9 月8 日以92年度
    毒偵字第893 號為不起訴處分確定等事實，有臺灣屏東地方
    法院檢察署刑案資料查註紀錄表、同署全國施用毒品案件紀
    錄表及臺灣高等法院被告全國前案紀錄表各1 份在卷可按，
    是被告於前開觀察、勒戒執行完畢釋放後5 年內，再犯本件
    施用毒品案件，應予依法論科。
三、按海洛因及甲基安非他命分屬毒品危害防制條例第2 條第2
    項第1 款、第2 款規定之第一級及第二級毒品，均不得持有
    及施用，被告甲○○就犯罪事實(一)、(三)所為，均係犯同條第
    2 項之施用第二級毒品罪，就犯罪事實(二)、(四)所為，均係犯
    同條例第10條第1 項之施用第一級毒品罪。被告各次施用海
    洛因、甲基安非他命前後持有第一級、第二級毒品之低度行
    為，分別為其施用之高度行為所吸收，均不另論罪。被告所
    犯上開四罪，犯意各別，罪名互殊，應予分論併罰。另被告
    有如前揭犯罪事實欄所述之經有期徒刑宣告及執行完畢之情
    形，有前開臺灣高等法院被告前案紀錄表附卷可稽，其於有
    期徒刑執行完畢後5 年以內，故意再犯本件均為有期徒刑以
    上之罪，皆構成累犯，均應依刑法第47條第1 項規定加重其
    刑。又按刑法第62條所規定之自首，係以犯人在犯罪未發覺
    前，向該管公務員自承犯罪，而受法律之裁判為要件。所謂
    未發覺，乃指犯罪事實未為有偵查犯罪職權之公務員發覺，
    或犯罪事實雖已發覺，而犯人為誰，尚不知者而言。而向該
    管公務員自承其犯罪，不以先自向該公務員告知為必要，即
    受追問時，告知其犯罪仍不失為自首（最高法院92年度台上
    字第487 號判決參照）。查又被告就犯犯罪事實(一)、(三)部分
    ，於偵查機關犯罪事實尚不未確定前，因承辦員警趨前盤查
    之際，主動告知此部分施用毒品犯行，而自願接受裁判，此
    有偵查報告書（參A 卷第2 頁）在卷可稽，且接受本院審理
    ，已符合刑法第62條前段自首規定之要件，依該規定減輕其
    刑，上二者並依刑法第71條之規定，先加後減之。爰審酌被
    告前已因施用毒品犯行經觀察勒戒，竟仍故態復萌，復行施
    用毒品不輟，無視於毒品對於自身健康之戕害及國家對於杜
    絕毒品犯罪之禁令；惟衡酌施用毒品係屬自戕行為，被告犯
    罪手段尚屬平和，亦未因此而危害他人，所生損害尚非鉅大
    ，而被告犯後於本院審理時坦承犯行，尚見悔意之犯罪後態
    度，暨施用毒品者均有相當程度之成癮性及心理依賴，其犯
    罪心態與一般刑事犯罪之本質並不相同，應側重適當之醫學
    治療及心理矯治為宜等一切情狀，量處如主文所示之刑及定
    應執行刑。
四、扣案使用過之注射針筒2 支、玻璃吸食器1 支，分別有第一
    級毒品海洛因、第二級毒品甲基安非他命成分殘留，已如上
    述，而上開注射針筒、玻璃吸食器與毒品海洛因、甲基安非
    他命無從析離，應依毒品危害防制條例第18條第1 項前段之
    規定，沒收銷燬之。另扣案被告所有之挑食器，經檢驗後，
    並無毒品成分殘留，此有初步檢驗報告單在卷可憑，惟該挑
    食器，為被告所有且供被告施用毒品所用之物，業據被告於
    本院審理時供稱明確，爰依刑法第38條第1 項第2 款之規定
    沒收。
據上論斷，應依刑事訴訟法第273 條之1 第1 項、第299 條第1
項前段，毒品危害防制條例第10條第1 項、第2 項、第18條第1
項前段，刑法第11條、第47條第1 項、第51條第5 款、第62條前
段、第38條第1 項第2 款，判決如主文。
本案經檢察官劉文賓到庭執行職務
中    華    民    國    98    年    1    月    12    日
                  刑事第三庭    法  官  陳怡先
以上正本證明與原本無異。
如不服本判決應於收受判決後10日內向本院提出上訴書狀，並應
敘述具體理由；其未敘述上訴理由者，應於上訴期間屆滿後20日
內向本院補提理由書（均須按他造當事人之人數附繕本）「切勿
逕送上級法院」。
中    華    民    國    98    年    1     月    12    日
                                 書記官  郭松菊
附錄本案論罪科刑法條：
毒品危害防制條例第10條
施用第一級毒品者，處 6 月以上 5 年以下有期徒刑。
施用第二級毒品者，處 3 年以下有期徒刑。


司法院資訊處製作；財團法人民間司法改革基金會備份。
